臺灣臺北地方法院民事裁定
111年度抗字第102號
抗  告  人  展雲事業股份有限公司

法定代理人  鍾克信  

相  對  人  張淑娟  

上列當事人間聲請本票裁定事件，抗告人對於民國110年12月27
日本院司法事務官所為110年度司票字第20037號裁定提起抗告，
本院裁定如下：
    主  文
抗告駁回。
抗告程序費用新臺幣壹仟元由抗告人負擔。
    理  由
一、按執票人向本票發票人行使追索權時，得聲請法院裁定後強
    制執行，票據法第123條有明文規定。又執票人依前條規定
    ，聲請法院裁定許可對發票人強制執行，係屬非訟事件，此
    項聲請之裁定，及抗告法院之裁定，僅依非訟事件程序，就
    本票形式上之要件是否具備予以審查為已足，並無確定實體
    上法律關係存否之效力，如發票人就票據債務之存否有爭執
    時，應由發票人提起確認之訴，以資解決（最高法院57年台
    抗字第76號裁判意旨參照）。再按依票據法第124條準用第9
    4條第1項、第95條規定，本票上雖有免除做成拒絕證書之記
    載，執票人仍應於所定期限內為付款之提示；但對於執票人
    主張未為提示者，應負舉證之責。是本票既經記載免除作成
    拒絕證書，票據債務人若抗辯執票人未經提示付款，即應負
    舉證責任（最高法院72年度台上字第598號裁判、84年度台
    抗字第22號裁定意旨參照)。
二、本件相對人於原審聲請意旨略以：其執有抗告人於民國110
    年8月18日簽發之本票一紙，票面金額為新臺幣（下同）8,0
    00,000元，到期日為110年12月21日，付款地、利息未約定
    ，並免除作成拒絕證書（下稱系爭本票），嗣於到期後經提
    示未獲付款，爰依票據法第123條規定聲請裁定就上開金額
    准許強制執行等情，業據提出本票乙紙為證（見司票卷第9
    頁）。原審就相對人之聲請，裁定准許強制執行。
三、抗告意旨略以：抗告人從未簽發系爭本票，更未曾接獲相對
    人為付款之提示，則依票據法第124條準用第69條第1項規定
    ，相對人不可行使追索權，故原裁定實無理由，爰提起本件
    抗告，並聲明：原裁定廢棄等語。
四、經查，法院就本票裁定事件僅就本票是否具備形式要件而為
    審查，原審就系爭本票為形式上審查，認系爭本票已符合票
    據法第123條之規定，裁定准予強制執行，經核並無違誤。
    抗告人固稱其未簽發系爭本票，且未經付款提示云云，惟抗
    告人所辯係就系爭本票債務之存否而為爭執，核屬實體上法
    律關係之抗辯，揆諸首揭說明，應由抗告人另行提起確認訴
    訟以資解決，尚非本件非訟程序得以審究。至抗告人另辯稱
    相對人未為付款提示，惟依票據法第124條準用同法第95條
    但書之規定，系爭本票既有免除作成拒絕證書之記載，自應
    由抗告人就未提示之事實負舉證責任，然抗告人既未舉證以
    實其說，即難認其主張為可採。抗告意旨指摘原裁定不當，
    聲明廢棄，為無理由，應予駁回。
五、據上論結，本件抗告為無理由。依非訟事件法第46條、第21
    條第2項、第24條第1項，民事訴訟法第495條之1第1項、第4
    49條第1項、第95條、第78條，裁定如主文。
中　　華　　民　　國　　111 　年　　2 　　月　　18　　日
                   民事第八庭   審判長法  官  鄭佾瑩
　　　　　　　　 　　　　　　　　　　 法  官  邱于真
　　　　　　　　　　　　　　　 　　　 法　官  陳威帆　
以上正本係照原本作成。
本裁定僅得以適用法規顯有錯誤為理由外提起再抗告。如提起再
抗告，應於裁定送達後10日內委任律師為代理人向本院提出再抗
告狀，並繳納再抗告費新臺幣1,000元。
中　　華　　民　　國　　111 　年　　2 　　月　　18　　日
                                      書記官  黃文芳